最高法院刑事判決　　　　　　　　　　　　　　　八十六年度台上字第一八九九號
　　上　 訴　 人　台灣高等法院檢察署檢察官
　　上訴人即被告　甲○○
右上訴人等因被告過失致人於死案件，不服台灣高等法院中華民國八十五年十二月十
九日第二審判決（八十五年度交上訴字第二五○號，起訴案號：台灣基隆地方法院檢
察署八十五年度偵字第一二一九號），提起上訴，本院判決如左：
    主  文
上訴駁回。
    理  由
按刑事訴訟法第三百七十七條規定，上訴於第三審法院，非以判決違背法令為理由，
不得為之。是提起第三審上訴，應以原判決違背法令為理由，係屬法定要件。如果上
訴理由狀並未依據卷內訴訟資料，具體指摘原判決不適用何種法則或如何適用不當，
或所指摘原判決違法情事，顯與法律規定得為第三審上訴理由之違法情形，不相適合
時，均應認其上訴為違背法律上之程式，予以駁回。
本件檢察官上訴意旨略稱：(一)原判決認定被告甲○○駕駛營業大客車（公車）途經肇
事地點之彎道，超速並跨越分向限制線行駛，對向騎重機車之被害人李義雄亦駛越分
向限制線，被告閃煞不及撞倒被害人致死。然依檢察官現場勘驗筆錄及所附照片，機
車擋風板中段、公車擋風板碎片等物落在往安樂國中即被害人車道上，被害人應無駛
越分向限制線。原判決之認定與卷證資料不符，有證據理由矛盾之違法。(二)肇事時公
車與機車均行駛中，依一般物理原則，兩動態物體撞擊後，並不當然立即停止，而公
車之重量遠大於機車，二車肇事後靜止之位置，應非事故當場，參以前述擋風板係在
被害人車道上，原判決認定被害人駕車越分向限制線發生車禍，有違經驗法則及證據
法則。(三)被告於警訊供認駕駛公車跨越分向限制線，苟被害人亦跨越分向限制線，則
衡諸常理撞擊位置當在公車正面，而非公車左前角端，原判決認被害人亦跨越分向限
制線，亦有違證據法則。(四)原檢察官上訴第二審之理由，係指摘第一審判決未依證據
認定被害人騎機車跨越分向限制線，乃原判決以「檢察官循告訴人之聲請提起上訴，
指原審量刑過輕」，核為無理由，與原檢察官上訴理由所指事項顯有不符。(五)原判決
認定肇事地點係在被告車道上，與被告於警局初訊時之供述、勘驗筆錄及照片所示情
形、力學原理等不符，其認定有違經驗、證據及論理法則。又原判決事實欄並未明確
記載肇事地點究竟在何處，其理由僅依車禍鑑定委員會之鑑定而為上開認定，何以採
信該委員會之鑑定意見，而不採信檢察官勘驗現場之結論，並未於理由中說明，有判
決不備理由之違法等語。被告甲○○上訴意旨則略稱：(一)被告駕公車經肇事地點時，
適右側路邊停置轎車，又逢安樂國中學生放學成群行走慢車道，致左後輪稍微超越雙
黃線行駛，苟非被害人亦超速，且未遵守行駛慢車道之規定，騎機車超越分向限制線
，應不致肇事，上訴人當時並無能注意而疏未注意之情況。(二)被告係因被害人家屬索
賠甚鉅，無力償還，致和解不成，非故意不和解，被告因本件事故除被解僱失業外，
尚須負擔賠償金，家中又有老母，妻殘障，子尚就學中，被告如身繫囹圄，全家即陷
斷炊之苦，請從輕量刑等語，並提出戶口名簿、殘障手冊及基隆市公共汽車管理處函
等影本為證。
惟查原判決維持第一審判決論處被告業務過失致人於死罪刑，駁回檢察官及被告分別
在第二審所提上訴，業已詳所憑之證據及認定之理由，並說明依事故現場圖及檢察
官勘驗筆錄所示兩車肇事後之位置，顯示被告公車有跨越分向限制線行駛，及被害人
整部機車皆在往市區○○○○道內等情；又依卷附照片所示，在被害人車道上僅留機
車擋風板中段及公車左前角車身碎片一塊，地面上皆無機車受推擠所形成之刮痕等情
，難認被害人係在遵行車道內與被告公車撞擊，因予認定被害人騎機車越分向限制線
往安樂國中方向行駛，與超速且跨越分向限制線往市區方向行駛之被告公車相撞肇事
，二人之過失同為肇事原因，即經台灣省基宜區行車事故鑑定委員會及台灣省車輛行
車事故覆議鑑定委員會鑑定結果，亦為相同之認定。按取捨證據、認定事實乃事實審
法院之職權，苟其行使，無違經驗或論理法則，即不容任意指為違法。檢察官上訴意
旨(一)、(二)、(三)並未針對原判決之上開論斷，依據卷證資料具體指摘有何違背法令，而
僅就原審依職權合法行使所確認之事實，再為事實上之爭執，不能認係以判決違法為
上訴理由。又原判決並未認定肇事地點係在被告車道上，依其事實欄之記載亦無肇事
地點不明確之情事，且非僅依鑑定意見為認定事實之依據，復無不採檢察官勘驗筆錄
之情形，是檢察官上訴意旨(五)所指各點，即與卷內資料不符。至其上訴意旨(四)所指原
判決誤載檢察官之第二審上訴理由，則對判決本旨顯然不生任何影響，依刑事訴訟法
第三百八十條規定，亦不得執為適法之第三審上訴理由。本件檢察官上訴有違法律上
之程式，應予駁回。再者，觀諸被告上訴意旨，核純屬事實之爭執，就原判決究竟有
何違法，亦未依據卷內資料具體表明，依首開說明，其上訴自屬違背法律上之程式，
亦應予駁回。本件既為程序判決，被告上訴所請從輕量刑，並提出戶口名簿等件影本
，即無從審酌，併此明。
據上論結，應依刑事訴訟法第三百九十五條前段，判決如主文。
中      華      民      國    八十六    年      三      月    二十八    日
                              最高法院刑事第二庭
                                  審判長法官  施  文  仁
                                        法官  陳  炳  煌
                                        法官  張  淳  淙
                                        法官  洪  文  章
                                        法官  林  錦  芳
      右正本證明與原本無異
                                              書  記  官
中      華      民      國    八十六    年      四      月      三      日
